臺灣板橋地方法院刑事裁定             100年度聲字第4901號
聲  請  人  臺灣板橋地方法院檢察署檢察官
受  刑  人  洪崇賢
上列聲請人因受刑人違反商業會計法等案件，先後判決確定如附
表所載，聲請定其應執行刑（100 年度執聲字第2837號），本院
裁定如下：
    主  文
洪崇賢因犯如附表所示之罪，所處如附表所示之刑，應執行有期
徒刑壹年壹月，如易科罰金，以銀元佰元即新臺幣玖佰元折算
壹日。
    理  由
一、聲請意旨略以：受刑人洪崇賢因違反商業會計法等案件，先
    後經法院判決確定如附表「臺灣板橋地方法院檢察署受刑人
    洪崇賢定應執行刑案件一覽表」所示，應依刑法第53條、第
    51條第5 款規定，定其應執行之刑，爰依刑事訴訟法第477
    條第1 項規定聲請裁定等語。
二、按數罪併罰，有2 裁判以上者，依刑法第51條之規定，定其
    應執行之刑，刑法第53條定有明文。又被告行為後，刑法部
    分條文業於民國94年2 月2 日修正公布，並於95年7 月1 日
    生效施行。而依修正後之刑法第2 條第1 項規定：「行為後
    法律有變更者，適用行為時之法律。但行為後之法律有利於
    行為人者，適用最有利於行為人之法律。」已將新舊法律適
    用之「從新從輕」原則，改採「從舊從輕」原則，茲將比較
    結果分敘如次：(一)、舊法第51條第5 款原規定：「宣告多數
    有期徒刑者，於各刑中之最長期以上，各刑合併之刑期以下
    ，定其刑期。但不得逾20年。」新法第51條第5 款則修正為
    ：「宣告多數有期徒刑者，於各刑中之最長期以上，各刑合
    併之刑期以下，定其刑期。但不得逾30年。」是以新法修正
    後，有關有期徒刑合併定應執行刑之上限從20年提高至30年
    ，行為人將可受到較舊法更高之刑度，經比較新舊法律規定
    ，新法並未有利於行為人，爰依刑法第2 條第1 項前段規定
    ，適用行為時即修正前刑法第51條第5 款規定。(二)、依舊法
    第41條第1 項前段、行為時之罰金罰鍰提高標準條例第2 條
    （本條例業經總統於98年4 月29日公告廢止）及現行法規所
    定貨幣單位折算新臺幣條例第2 條規定，舊法之易科罰金折
    算標準係以銀元100 元、200 元或300 元即新臺幣300 元、
    600 元或900 元以折算1 日，新法第41條第1 項前段則規定
    係以新臺幣1000元、2000元或3000元折算1 日，經比較新舊
    法律規定，新法並未有利於行為人，爰依刑法第2 條第1 項
    前段規定，適用舊法即行為時之刑法第41條第1 項前段規定
    ，定易科罰金之折算標準。
三、又95年7 月1 日生效施行之刑法第41條第2 項原規定：「前
    項規定於數罪併罰，其應執行之刑未逾6 月者，亦適用之。
    」（嗣經修正且移列至同法第41條第8 項規定：「第1 項至
    第3 項規定於數罪併罰，其應執行之刑未逾6 個月者，亦適
    用之。」）惟司法院業於98年6 月19日公布釋字第662 號大
    法官會議解釋：「中華民國94年2 月2 日修正公布之現行刑
    法第41條第2 項，關於數罪併罰，數宣告刑均得易科罰金，
    而定應執行刑之刑逾6個月者，排除適用同條第1項得易科罰
    金之規定部分，與憲法第23條規定有違，並與本院釋字第36
    6 號解釋意旨不符，應自本解釋公布之日起失其效力。」上
    開刑法第41條第8 項有關數罪併罰之易科罰金規定因而修正
    為：「第1 項至第4 項及第7 項之規定，於數罪併罰之數罪
    均得易科罰金或易服社會勞動，其應執行之刑逾6 月者，亦
    適用之。」並於99年1 月1 日施行；刑法施行法為達新法修
    正之目的，解決新舊法律適用之疑義，復配合增訂第3 條之
    3 規定：「刑法第41條及第42條之1 之規定，於中華民國98
    年12月15日刑法修正施行前已裁判確定之處罰，未執行或執
    行未完畢者，亦適用之。」亦於99年1 月1 日施行。是倘併
    合處罰之數罪均得易科罰金，所定應執行之刑雖已逾6 月，
    依上開大法官會議解釋意旨及刑法修正後之規定，自仍得易
    科罰金。另按被告犯應併合處罰之數罪，經法院分別判處有
    期徒刑確定，並依檢察官之聲請，以裁定定其數罪之應執行
    刑確定，該數罪是否執行完畢，係以所定之刑是否全部執行
    完畢為斷。其在未裁定前已先執行之有期徒刑之罪，因嗣後
    合併他罪定應執行刑之結果，檢察官所換發之執行指揮書，
    係執行應執行刑，其前已執行之有期徒刑部分，僅應予扣除
    ，不能認為已執行完畢，最高法院著有94 年度臺非字第249
    號判決意旨可資參照。又按判決主文如漏未記載易科罰金之
    折算標準，參照司法院院字第1356號解釋意旨，被告及檢察
    官均有權聲請法院裁定。
四、經查，受刑人洪崇賢因違反商業會計法等案件，先後經法院
    判處如附表所示之刑（除附表編號1 「宣告刑」欄所載之「
    有期徒刑10月」應補充更正為「有期徒刑10月（嗣經臺灣高
    等法院96年度聲減字第1151號裁定減為有期徒刑5 月，如易
    科罰金，以銀元300 元即新臺幣900 元折算1 日）」、編號
    2 「宣告刑」欄所載之「有期徒刑8 月」應補充更正為「有
    期徒刑8 月（嗣經臺灣高等法院96年度聲減字第1151號裁定
    減為有期徒刑4 月，如易科罰金，以銀元300 元即新臺幣90
    0 元折算1 日）」外，餘均如附表所示），均已確定在案，
    有臺灣高等法院被告前案紀錄表、臺灣高等法院92年度上訴
    字第4001號、94年度上訴字第1945號刑事判決書、96年度聲
    減字第1151號刑事裁定書、本院99年度金訴字第11號、第18
    號刑事判決書、臺灣板橋地方法院檢察署執行案件資料表各
    1 份在卷可稽。茲聲請人以本院為各該案件犯罪事實最後判
    決之法院，聲請定其應執行之刑，經核尚無不合，應予准許
    。
五、據上論斷、應依刑事訴訟法第477 條第1 項，刑法第2 條第
    1 項前段、第53條、第41條第8 項、95年7 月1 日修正前第
    51條第5 款、第41條第1 項前段，刑法施行法第3 條之3 ，
    廢止前罰金罰鍰提高標準條例第2 條，現行法規所定貨幣單
    位折算新臺幣條例第2 條，裁定如主文。
中    華    民    國   100    年    11    月    25    日
                  刑事第十八庭  法  官    羅惠雯
以上正本證明與原本無異。
如不服本裁定，應於裁定送達後5 日內敘明抗告理由，向本院提
出抗告狀。
                                書記官    許育菁
中    華    民    國   100    年    11    月    30    日